【裁判字號】    89,易,1949
【裁判日期】    890530
【裁判案由】    違反臺灣地區與大陸地區人民關係條例等
【裁判全文】
臺灣高雄地方法院刑事判決                        八十九年度易字第一九四九號
    公  訴  人  臺灣高雄地方法院檢察署檢察官
    被      告  甲○○○
右列被告因違反臺灣地區與大陸地區人民關係條例案件，經檢察官提起公訴（八十九
年度偵字第三七七五號、第四二一八號），本院判決如左：
    主  文
甲○○○違反不得僱用大陸地區人民在台灣地區從事未經許可之工作之規定，處罰金
新臺幣伍仟元，如易服勞役，以新臺幣玖佰元即銀元佰元折算壹日。扣案之未貼專
賣憑證之大衛杜夫牌洋菸拾壹包、七星牌洋菸拾貳包及峰牌洋菸捌包均沒收。
    事  實
一、甲○○○於民國八十九年二月六日晚上某時，明知不詳年籍之成年男子至其開設
    位於高雄市○○路四七六號前之宏美檳榔攤，向其兜售之大衛杜夫牌、七星牌及
    峰牌洋菸，均係未貼專賣憑證之菸類，竟基於購入再轉賣賺取差額，藉以獲利之
    概括犯意，以大衛杜夫牌及七星牌洋菸每包新台幣（下同）三十八元（即每條十
    包共三百八十元）、峰牌洋菸每包六十元（即每條十包共六百元）之價格，販入
    該批未貼專賣憑證之菸類，並再以大衛杜夫牌及七星牌洋菸每包四十五元、峰牌
    洋菸每包六十五元之價格，多次在上開檳榔攤轉賣予不特定之顧客而藉以獲利。
    甲○○○亦明知潘旭芬係大陸地區人民，不得僱用從事未經許可之工作，然因其
    本身年紀已大，為請人在前揭檳榔攤協助販賣檳榔及洋菸之生意，竟自八十九年
    二月七日起，僱用潘旭芬在該檳榔攤販賣檳榔及上開未貼專賣憑證之洋菸，嗣於
    同年月九日上午十一時十五分許，為警在前開檳榔攤查獲，並扣得未貼專賣憑證
    之大衛杜夫牌洋菸十一包、七星牌洋菸十二包及峰牌洋菸八包。
二、案經高雄市政府警察局鼓山分局報請臺灣高雄地方法院檢察署檢察官暨同署檢察
    官自動偵查起訴。
    理  由
一、訊據被告甲○○○對右揭事實坦承不諱，核與證人潘旭芬陳述情節相符，復有潘
    旭芬之中華民國臺灣地區旅行證各一份在卷可稽，並有查獲之未貼專賣憑證之大
    衛杜夫牌洋菸十一包、七星牌洋菸十二包及峰牌洋菸八包扣案為證，事證明確，
    被告犯行洵堪認定。
二、按臺灣地區與大陸地區人民關係條例十五條第四款規定，不得僱用大陸地區人民
    從事未經許可之工作，若違反上開規定僱用大陸地區人民工作，則係犯同條例第
    八十三條第一項之罪。核被告販賣未貼專賣憑證之菸類之所為，係犯臺灣省內菸
    酒專賣暫行條例第三十七條第五款之販賣未貼專賣憑證之菸類罪，其僱用大陸女
    子潘旭芬從事未經許可之工作，係犯臺灣地區與大陸地區人民關係條例八十三條
    第一項違反不得僱用大陸地區人民在台灣地區從事未經許可之工作之規定罪。被
    告先後多次販賣未貼專賣憑證之菸類，時間緊接、方法相同，犯罪構成要件亦相
    同，顯係基於概括之犯意為之，為連續犯，應以一罪論。再被告係僱用大陸女子
    為其販賣未貼專賣憑證之菸類，故前開二罪間，有方法結果之牽連關係，依刑法
    第五十五條規定，應從重依臺灣地區與大陸地區人民關係條例八十三條第一項違
    反不得僱用大陸地區人民在台灣地區從事未經許可之工作之規定罪處斷。公訴意
    旨雖認被告係自八十九年二月六日起即僱用大陸女子潘旭芬從事未經許可之工作
    等語，惟查被告業堅詞係自八十九年二月七日起方僱請潘旭芬在前開檳榔攤幫忙
    販賣檳榔及洋菸等語，而潘旭芬亦從未陳稱自八十八年二月六日起即受僱於被告
    在該檳榔攤工作之語，此外復查無其他證據足證被告自八十九年二月七日起即有
    僱用大陸女子從事未經許可之工作之事實，公訴意旨此之所指，容有誤會。爰審
    酌被告為圖轉賣獲利，任意販賣未貼專賣憑證菸類，業擾亂菸類之正常運銷，且
    復未經政府許可，僱請大陸地區人民，從事未經許可之工作，惟念其於犯後坦承
    犯行，犯後態度堪稱良好，且參以其係貪圖轉賣賺取差額之意，一時失慮，方在
    其所經營之檳榔販賣未貼專賣憑證菸類，且因年老體衰，需人協助照顧檳榔檳之
    生意，方僱用大陸地區人民，而僱用期間僅為三日，再所販賣之未貼專賣憑證之
    菸類數量極少，危害程度不高等一切情狀，酌情量處如主文所示之刑，並諭知易
    服勞役之折算標準，以示懲儆。再扣案之未貼專賣憑證之大衛杜夫牌洋菸十一包
    、七星牌洋菸十二包及峰牌洋菸八包，均依臺灣省內菸酒專賣暫行條例第四十條
    第一款規定，併予宣告沒收。
據上論結，應依刑事訴訟法第二百九十九條第一項前段，臺灣地區與大陸地區人民關
係條例第八十三條第一項，台灣省內菸酒專賣暫行條例第三十七條第五款，第四十條
第一款，刑法第十一條、第五十六條、第五十五條、第四十二條第二項，罰金罰鍰提
高標準條例第一條前段、第二條，現行法規所定貨幣單位折算新臺幣條例第二條，判
決如主文。
本案經檢察官王俊力到庭執行職務。
中      華      民      國    八十九    年      五      月     三十     日
                                  臺灣高雄地方法院刑事第二庭
                                      法  官    陳  威  龍
右為正本證明與原本無異。
如不服本判決，應於送達後十日內，向本院提出上訴狀。
                                      書記官    林  雯  琪
中      華      民      國    八十九    年      五      月     三十一   日
附錄本判決論罪之法條：
臺灣地區與大陸地區人民關係條例第八十三條第一項
違反第十五條第四款或第五款規定者，處一年以下有期徒刑、拘役或科或併科新臺幣
三十萬元以下罰金。
臺灣省內菸酒專暫行條例第三十七條第五款
  有左列各款行為之一者，處一年以下有期徒刑、拘役或科或併科五千元以下罰金：
  五、違反第三十條之規定，販賣或轉讓未貼專賣憑證之菸類或酒類者。


司法院資訊處製作；財團法人民間司法改革基金會備份。
